臺灣高等法院高雄分院刑事判決　　　　100年度上易字第816號
上　訴　人
即　被　告　王水雄
上列上訴人因贓物等案件，不服臺灣高雄地方法院100 年度審易
字第1601號中華民國100 年7 月11日第一審判決（起訴案號：臺
灣高雄地方法院檢察署100 年度偵字第10024 號），提起上訴，
本院判決如下：
     主  文
上訴駁回。
     理  由
一、按不服地方法院之第一審判決而上訴者，須提出上訴書狀，
    並應敘述具體理由，上訴書狀未敘述上訴理由者，應於上訴
    期間屆滿後20日內補提理由書於原審法院。逾期未補提者，
    原審法院應定期間先命補正。但上訴書狀已敘述理由，惟所
    敘述者非屬具體理由，則屬不符上訴之法定程式，由第二審
    法院以其上訴不合法律上程式，判決駁回，不生定期命補正
    之問題，刑事訴訟法第350 條第1 項、第361 條、第362 條
    、第367 條定有明文。
二、次按上開所稱「上訴書狀應敘述具體理由」，係指須就不服
    之判決為具體之指摘而言，如僅泛稱原判決認事用法不當或
    採證違法、判決不公等，均非具體理由（法院辦理刑事訴訟
    案件應行注意事項第162 點參照）；復按所謂具體理由，必
    係依據卷內既有訴訟資料或提出新事證，指摘或表明第一審
    判決有何採證認事、用法或量刑等足以影響判決本旨之不當
    或違法，而構成應予撤銷之具體事由，始克當之（例如：依
    憑證據法則具體指出所採證據何以不具證據能力，或依憑卷
    證資料，明確指出所為證據證明力之判斷如何違背經驗、論
    理法則）；倘僅泛言原判決認定事實錯誤、違背法令、量刑
    失之過重或輕縱，而未依上揭意旨指出具體事由，或形式上
    雖已指出具體事由，然該事由縱使屬實，亦不足以認為原判
    決有何不當或違法者（例如：對不具有調查必要性之證據，
    法院未依聲請調查亦未說明理由，或援用證據不當，但除去
    該證據仍應為同一事實之認定），皆難謂係具體理由，俾與
    第二審上訴制度旨在請求第二審法院撤銷、變更第一審不當
    或違法之判決，以實現個案救濟之立法目的相契合，並節制
    濫行上訴」（最高法院97年度台上字第892 號判決意旨參照
    ）。是如上訴理由書狀並未依據卷內訴訟資料，具體指摘原
    判決認事用法有何違法或不當之情形，即屬上訴未敘述具體
    理由。
三、另按刑之酌減、量定及定執行刑等，為法院依實體法或程序
    法等相關規定，得依職權審酌、自由裁量之事項，不得任意
    指摘，必須具體表明原審判決所為自由裁量之行使，未合乎
    法律之目的，違背內部性界限，而屬權利濫用之違法，或違
    反比例原則、平等原則、公平正義等法則，始足當之，否則
    非屬具體理由，可逕由程序上予以駁回（最高法院71年3 月
    2 日71年度第3 次刑事庭會議決議三之意旨參照）。
四、本件上訴人即被告王水雄（下稱被告）因犯竊盜罪，共貳罪
    ，均累犯，各處有期徒刑捌月，又犯故買贓物罪，累犯，處
    有期徒刑肆月，應執行有期徒刑壹年陸月。而被告於上訴期
    間之民國（下同）100 年7 月25日向原審法院提出上訴狀，
    上訴理由略以：「一、被害人郭任麟將NH9-328 號機車上留
    有機車鑰匙，而上訴人路過見狀一時貪圖方便使用，而將之
    發動使用該機車，並無意圖不法之所有，或予出售得利情形
    ，動機僅在於使用而已。且於案發後將機車物歸原主，益證
    上訴人對該機車並無不法之所有及獲得利益，對被害人並無
    危害，上訴人犯後態度良好，知所悔悟，坦承非行，情節並
    非重大，竟予重判有期徒刑捌月，不無量刑有失之衡平！二
    、上訴人堅決否認有竊取被害人李陳淑芳之香菸161 包，上
    訴人固有竊取橘紅色塑膠桶，但對其內是否有裝置多達161
    包香菸不無置疑！蓋上訴人於竊取該橘紅色塑膠桶放置機車
    腳踏板後，即遭被害人發現，上訴人即將橘紅色塑膠桶放回
    地上而離開。因時間倉促短暫，上訴人對是否真有原判決所
    載之七星牌香菸26包、峰牌香菸8 包、長壽牌香菸72包、LD
    牌香煙10包、雲絲頓牌香煙9 包、MORE牌香煙8 包、先鋒牌
    香煙11包、寶馬牌香煙2 包、BOSS牌香煙2 包等合計161 包
    ，仍然一頭霧水，一無所悉！實在不知真偽？而於案發後，
    上訴人即被帶回警局調查製作筆錄，原審等根本皆未將該等
    香煙及橘色塑膠桶供上訴人指認清點確認香煙品牌，數量有
    如此多達161 包該等香煙存在！僅憑被害人空言片面指訴確
    認香煙品牌數量，不無違背證據調查法則，而遭致原判決誤
    會重判量處有期徒刑捌月，不無冤情偏重！三、MUW-310 號
    車牌係上訴人以2,000 元向綽號【天長】者所購，該綽號【
    天長】者聲稱該車牌係為配合政府汰換二行程機車所購，該
    綽號【天長】者以其係為配合政府環保，為其汰換自有報廢
    機車之車牌。而現時政府獎勵汰換二行程機車，故上訴人信
    以為真，而根本不知是來路不明之贓物！而予以購買。是上
    訴人一時誤信不察遭人所騙，且於案發後即將車牌歸還予被
    害人。再者該車牌原就不具融通性質，並非具有財產性質可
    比擬！是上訴人並無圖得不法利益，反而因上當受騙損失2,
    000 元，原審未予審斟上情，及犯罪情狀、侵害法益與行為
    極其輕微等，遽予重判有期徒刑四個月，不無量刑過苛過重
    」等語。
五、經查，本件被告涉犯竊盜罪貳罪、故買贓物罪壹罪，業據其
    於原審供承不諱，且有補強證據佐證其自白與事實相符，罪
    證甚為明確，核原審事實之認定、證據之取捨、得心證理由
    等，均無違誤，亦無違反經驗與論理法則。被告上訴意旨，
    既未舉出新事證，且未依據卷內資料具體指摘原審判決有何
    採證、認事違法或量刑不當之處，空言主張「NH9-328 號機
    車，上訴人路過見狀一時貪圖方便使用，而將之發動使用該
    機車，並無意圖不法之所有，動機僅在於使用而已。上訴人
    無竊取被害人李陳淑芳之香菸161 包之意圖，上訴人固有竊
    取橘紅色塑膠桶，但對其內是否有裝置多達161 包香菸不無
    置疑！而於案發後，上訴人即被帶回警局調查製作筆錄，原
    審等根本皆未將該等香煙及橘色塑膠桶供上訴人指認清點確
    認香煙品牌，數量有如此多達161 包該等香煙存在！僅憑被
    害人空言片面指訴確認香煙品牌數量，不無違背證據調查法
    則，而遭致原判決誤會重判有期徒刑8 月。MUW-310 號車牌
    係上訴人以2,000 元向綽號【天長】者所購，根本不知是來
    路不明之贓物」云云，核被告此部分之上訴，顯未具備「上
    訴書狀應敘述具體理由」之要件甚明。次查，原審就量刑部
    分，已審酌：「被告竟不思以己力賺取所需，率爾竊取他人
    財物，侵害他人之財產權，又故買贓物，助長竊盜犯行，致
    令被害人無法順利尋回失竊物品，足見缺乏法治觀念，所為
    實屬不該，惟念其犯後已坦承犯行，態度尚可，及其犯罪動
    機、手段及被害人已取回失竊物」等一切情狀，就刑法第57
    條所規定之量刑事由，均已詳加審酌，所量之刑度，尚屬罪
    刑相當，核原審就量刑之裁量權行使，合乎法律之目的，且
    未違背內部性界限，亦未有權利濫用之違法，或違反比例原
    則、平等原則、公平正義等法則，被告上訴意旨徒以「其案
    發後將機車物歸原主，被害人並無危害，上訴人犯後態度良
    好，知所悔悟，坦承非行，情節並非重大，竟予重判有期徒
    刑8 月。MUW-310 號車牌係上訴人以2,000 元向綽號【天長
    】者所購，上訴人一時誤信不察遭人所騙，且於案發後即將
    車牌歸還予被害人，上訴人並無圖得不法利益，反而因上當
    受騙損失2,000 元，原審未予審斟上情，及犯罪情狀、侵害
    法益與行為極其輕微等，遽予重判有期徒刑4 個月，不無量
    刑過重」云云，核均未針對原審量刑之裁量，具體指摘有何
    違法或不妥當而有應撤銷改判之理由，是被告此部分之上訴
    ，核亦未具備「應敘述具體理由」之要件至明。
六、綜上所述，被告所提出之上訴理由，均非依據卷內既有訴訟
    資料或提出新事證，具體指摘原判決上開採證認事，有何足
    以影響判決本旨之不當或違法，而構成應予撤銷之具體事由
    ，依據首揭說明，被告所提之前述上訴理由，核與刑事訴訟
    法第361 條第2 項所稱「具體理由」顯非相當，其上訴顯屬
    違背法律上之程式，應由本院依同法第367 條前段、第372
    條規定，不經言詞辯論，判決如主文。
中    華    民    國   100    年    8     月    30    日
                刑事第五庭  審判長法  官  曾永宗
                                  法  官  任森銓
                                  法  官  鍾宗霖
以上正本證明與原本無異。
不得上訴。
中    華    民    國   100    年    8     月    30    日
                                  書記官  陳武悅